臺灣板橋地方法院刑事判決　　　　　　　　　　　　九十二年度易字第二七四八號
　　公　訴　人　臺灣板橋地方法院檢察署檢察官
　　被　　　告　丙○○
右列被告因傷害等案件，經檢察官提起公訴（九十二年度偵字第一五七００號、第一
五九三八號），本院判決如左：
    主  文
丙○○傷害人之身體，處有期徒刑參月，如易科罰金，以參佰元折算壹日。又連續損
壞他人之門鎖，足以生損害於他人，處拘役捌拾日，如易科罰金，以參佰元折算壹日
。
    事  實
一、丙○○與甲○○、乙○○為兄弟關係，三人共有坐落於臺北縣永和市○○街五十
    七號之三層樓建築物，丁○○為甲○○之子，丙○○與丁○○為叔姪關係，係家
    庭暴力防治法所稱之家庭成員。緣丙○○不滿丁○○與友人居住於上址三樓，於
    民國九十二年六月六日晚間十時許，前往該處要求丁○○等人於一個月內搬離，
    因而與丁○○發生口角爭執，丙○○竟不顧居住於該處二樓之乙○○勸阻，基於
    傷害他人身體之犯意，以徒手方式，先推再出拳毆打丁○○臉部，致丁○○受有
    右上中門齒動搖之傷害。嗣丙○○為查看丁○○等人是否已經搬離，又另行起意
    ，基於毀損之概括犯意，先於九十二年七月七日下午二時三十分許，持不知何人
    所有之榔頭前往上址，敲打該處一樓通往二樓、由乙○○裝設之鐵門，造成鐵門
    上之門鎖損壞，足以生損害於乙○○；再於同年月十日中午十二時許，以同樣方
    式敲打該處二樓通往三樓、由甲○○兄弟之母親生前設置而屬甲○○、乙○○、
    丙○○因繼承關係所共有之鐵門，造成鐵門上門鎖損壞掉落，足以生損害於甲○○、乙○○。
二、案經丁○○、甲○○、乙○○分別訴請臺北縣政府警察局永和分局移送及訴由臺
    灣板橋地方法院檢察署檢察官偵查起訴。
    理  由
一、訊據被告丙○○固承認曾於九十二年六月六日晚間十時許，前往臺北縣永和市○○街五十七號三樓，要求丁○○搬離該處，而與丁○○發生口角爭執，以及曾於
    九十二年七月七日下午二時許、同年月十日中午十二時許，二次前往上址，分別
    持榔頭敲打上址一樓通往二樓、二樓通往三樓之鐵門，均造成鐵門上門鎖損壞等
    情，惟矢口否認有何傷害及毀損犯行，辯稱：九十二年六月六日伊並未出手毆打
    丁○○，不可能造成丁○○受傷，上揭建築物一樓通往二樓之鐵門，是乙○○為
    妨害伊進入屋內所設，未經伊同意，自然可以敲毀，至於二樓通往三樓之鐵門則
    是伊所有，敲下門鎖亦不構成毀損云云。經查：
  (一)九十二年六月六日之傷害犯行部分：此部分犯行業據告訴人丁○○於警詢、偵查
    中指陳明確（見臺灣板橋地方法院檢察署九十二年度偵字第一五七００號偵查卷
    第五頁至第六頁、第二十三頁），並經同在現場之證人乙○○於警詢、偵查及本
    院審理中證稱明確（見同上偵查卷第七頁至第八頁、第十七頁），佐以證人即被
    告之妻林瑞玉於偵查中亦證稱：當日丙○○與乙○○發生口角爭執，二人有拉扯
    之動作等情（見同上偵查卷宗第二十三頁），足認告訴人丁○○之指述，乃信而
    有徵，堪予採信。丁○○因遭被告徒手毆打臉部，致受有右上中門齒動搖之傷害
    乙節，復有天主教耕莘醫院永和分院診斷證明書一紙在卷可證。綜合上情，被告
    確有傷害丁○○身體之犯行，已堪認定。證人林瑞玉於偵查中雖稱：被告只有拉
    扯，但沒有毆打丁○○之動作云云，惟其與被告乃夫妻至親關係，自有迴護被告
    之可能，且此部分所述，核與本院審認之事實不符，不足採信。被告雖另聲請傳
    喚證人即被告大姊郭秀蘭、被告之妻林瑞玉到庭為證，惟證人林瑞玉業於偵查中
    到庭，被告就同一證據再行聲請，核無必要；又被告聲請傳喚證人郭秀蘭之目的
    ，在於證明當日事發後在警局製作筆錄時，丁○○臉部並無外傷一事，但查丁○○所受傷勢，自外表觀之，並無明顯外傷如流鼻血或瘀青之情，已據證人乙○○
    於警詢中證述明確（見同上偵查卷第八頁），惟丁○○外表無明顯傷勢，並不代
    表其不可能受有其他內傷，而丁○○確實受有右上中門齒第一級牙齒動搖之傷害
    ，業如前述，是此部分證據，亦無調查之必要。
  (二)九十二年七月七日之毀損犯行部分：此部分犯行業據告訴人乙○○於警詢、偵查
    及本院審理中指陳明確（見九十二年度發查字第二八一六號偵查卷宗第三頁、九
    十二年度偵字第一五九三八號偵查卷宗第二十一頁至第二十三頁、本院九十三年
    四月八日審判筆錄），核與告訴人甲○○於偵查及本院審理中陳述之情節相符（
    見同上第一五九八三號偵查卷宗第十一頁至第十四頁、本院九十三年四月八日審
    判筆錄），被告亦自承伊確實於右揭時、地，持榔頭敲打上址一樓通往二樓、由
    乙○○裝設之鐵門等情不諱（見同上第一五九三八號偵查卷宗第五頁至第七頁、
    本院九十二年十二月十日準備程序筆錄、九十三年四月八日審判筆錄）；系爭鐵
    門因敲打而造成門鎖損壞，復有現場照片二張在卷可佐（見第一五九三八號偵查
    卷宗第三十四頁），堪認告訴人乙○○之指述，並無誇大不實之處，堪予採信。
    再查，坐落於臺北縣永和市○○街五十七號之三層樓建築物，為被告與甲○○、
    乙○○三兄弟所共有，有土地所有權狀、建築物改良物所有權狀各三份在卷足憑
    （見同上偵查卷第二十六頁至第三十一頁），且其等三人於繼承前，對於上開建
    築物之使用方式，已有所約定，亦即由甲○○使用上揭建物第三層樓部分、乙○○使用該建物第二層樓部分，被告則使用另坐落於臺北縣永和市○○路之公寓乙
    節，另據告訴人甲○○、乙○○分別於本院審理中指陳明確，足認告訴人乙○○
    同為系爭建築物之共有人，有占有、使用之合法權源；被告如認乙○○設置之鐵
    門有礙其行使共有權之情形，自尚有其他法律途徑可資救濟，惟被告竟捨此不為
    ，反自行毀損乙○○所有之物，且空言辯稱：乙○○未經伊同意即裝設鐵門，妨
    害伊進入屋內，伊自然可以敲毀云云，洵屬卸責之詞，無足採信。
  (三)九十二年七月十日之毀損犯行部分：此部分犯罪事實，除業據告訴人乙○○、甲○○迭於警詢、偵查及本院審理時陳稱明確（見第一五九三八號偵查卷宗第十五
    頁至第二十頁，本院九十三年四月八日審判筆錄），被告亦自承確有毀壞前揭建
    築物二樓通往三樓鐵門之事實不諱（見第一五九三八號偵查卷第九頁至第十頁、
    本院九十二年十二月十日準備程序筆錄、九十三年四月八日審判筆錄），而該處
    鐵門上之門鎖，確實遭敲打而損壞掉落乙節，另有現場照片四張附卷可佐（見第
    一五九三八號偵查卷第三十二頁至第三十三頁），則被告確實有損壞上址二樓通
    往三樓鐵門上門鎖之事實，已堪認定。被告雖辯稱：該處鐵門為伊所設置，故伊
    將之敲壞不構成毀損云云。然按刑法第三百五十四條之毀損罪所指之「他人之物
    」，係指「他人所有」或「與人共有」之物，此觀諸最高法院九十年度台上字第
    七０五九號判決所揭意旨甚明。經查該處鐵門為被告兄弟之母親於生前所設置，
    業據告訴人甲○○、乙○○於本院審理時供承明確；對照卷附現場照片所示，上
    址二樓通往三樓之鐵門乃深紅色鑄鐵打造，樣式老舊，鐵門表面已經多處斑剝、
    掉漆，設置迄今應已有相當年代之情以觀，足認告訴人甲○○、乙○○所稱上情
    ，要屬實在，堪予採信。該鐵門既為被告兄弟三人之母親生前所設置，則於母親
    死亡後，該鐵門即屬其等兄弟三人共有，是被告損壞共有之物，揆諸上開說明，
    仍屬刑法第三百五十四條所稱之毀損犯行無訛。
  (四)綜上所述，被告傷害及毀損之犯行均已明確，應依法論科。
二、核被告所為，係犯刑法第二百七十七條第一項之傷害罪，及同法第三百五十四條
    之毀損罪。被告與告訴人丁○○為叔姪關係，屬三親等之旁系血親，其傷害犯行
    亦屬家庭暴力防治法第二條第二項之家庭暴力罪。被告前後二次毀損犯行，時間
    緊接，所犯係構成要件相同之罪，顯係基於概括犯意為之，為連續犯，應論以毀
    損罪一罪，並依法加重其刑。所犯上開二罪，犯意各別，行為互殊，應分論併罰
    。爰審酌被告僅因共有物之使用未能協調此等細故，竟不思依循理性途徑妥善解
    決，亦不念手足之情、叔姪情份，出手毆人並毀損器物，使其兄長、子姪承受身
    心傷害；且迄今未能與被害人達成和解，又空言矯飾犯行，犯後態度不佳；被告
    於本院九十三年四月八日審理時，當庭復有不斷扭轉脖子之不禮貌舉止，經審判
    長諭知被告在法庭應舉止端正，不應有不適當、不禮貌之動作，並制止其再有類
    似之行為後，被告竟未經許可旋即退庭，並於庭外咆哮辱罵，不服從審判長之訴
    訟指揮，開庭態度惡劣等一切情狀，分別量處如主文所示之刑，並均諭知易科罰
    金之折算標準，以示懲儆。末查被告持以敲壞門鎖之榔頭，並未扣案，且非屬違
    禁物，爰不併予宣告沒收，附此敘明。被告雖於本件辯論終結後具狀以審判長執
    行職務有偏頗之虞為由，而聲請迴避，惟依刑事訴訟法第二十二條規定，無停止
    訴訟程序之必要，亦一併說明。
三、按被告拒絕陳述者，得不待其陳述逕行判決；其未受許可而退庭者，亦同，刑事
    訴訟法第三百零五條定有明文。查被告於本院九十三年四月八日之審判期日，未
    受許可逕自離開法庭，業經該日審判筆錄記載明確，依上開規定，爰不待其陳述
    ，逕為判決如主文所示。
據上論斷，應依刑事訴訟法第二百九十九條第一項前段、第三百零五條，刑法第五十
六條、第二百七十七條第一項、第三百五十四條、第四十一條第一項前段，罰金罰鍰
提高標準條例第一條前段、第二條，判決如主文。
本案由檢察官謝岳龍提起公訴，經檢察官張云綺到庭執行職務。
中      華      民      國    九十三    年      四      月    二十二    日
                                臺灣板橋地方法院刑事第八庭
                                    審判長法  官  樊季康
                                          法  官  葉靜芳
                                          法  官  劉元斐
右正本證明與原本無異。
如不服本判決，應於判決送達後十日內向本院提出上訴狀 (應附繕本) ，上訴於臺灣
高等法院。
                                          書記官    郭玉芬
中      華      民      國     九十三     年     四     月    二十七    日
附錄本案論罪科刑所引法條：
刑法第二百七十七條第一項：
傷害人之身體或健康者，處三年以下有期徒刑、拘役或一仟元以下罰金。
刑法第三百五十四條：
毀棄、損壞前二條以外之他人之物或致令不堪用，足以生損害於公眾或他人者，處二
年以下有期徒刑、拘役或五百元以下罰金。
